臺灣臺北地方法院民事判決
111年度訴字第2440號
原      告  李世中  
訴訟代理人  李文椿  
被      告  興之居社區管理委員會

法定代理人  洪東佾  
訴訟代理人  馬健繻律師
上列當事人間請求確認區分所有權人會議決議無效事件，本院於
民國111年10月13日言詞辯論終結，判決如下：
    主  文
原告之訴駁回。
訴訟費用由原告負擔。 
    事實及理由
壹、程序部分：
一、按當事人得以合意定第一審管轄法院，但以關於由一定法律
    關係而生之訴訟為限，前項合意，應以文書證之，民事訴訟
    法第24條定有明文。興之居社區規約第16條規定，區分所有
    權人、管理委員會或利害關係人間訴訟以本院為第一審管轄
    法院，故原告向本院提起本件訴訟，尚無不合，本院就本件
    訴訟自有管轄權，合先敘明。
二、被告法定代理人陳健中於本院審理期間變更為洪東佾，經其
    聲明承受訴訟在案，核與民事訴訟法第170條、第175條承受
    訴訟之規定相符，應予准許。
三、次按確認法律關係之訴，非原告有即受確認判決之法律上利
    益者，不得提起之，民事訴訟法第247條第1項定有明文。所
    謂即受確認判決之法律上利益，係指法律關係之存否不明確
    ，致原告在私法上之地位有受侵害之危險，而此危險得以對
    於被告之確認判決除去之者，即得依民事訴訟法第247條之
    規定提起確認之訴（最高法院52年台上字第1922號裁判意旨
    參照）。查原告為興之居社區區分所有權人，其主張興之居
    社區民國110年8月14日第四屆區分所有權人會議修訂住戶規
    約第10條第3項為平面停車位每月管理費每位新台幣（下同
    ）250元，機械停車位每月管理費每位250元之決議（下稱系
    爭決議）無效，為被告所否認，而上開決議涉及社區停車位
    管理費之收取標準，足認原告私法上之地位處於不安之狀態
    ，並得以本件確認之訴除去之，堪認原告具有即受確認判決
    之法律上利益。
四、原告訴訟代理人雖於111年10月17日提出「民事撤回起訴狀
    」，然原告訴訟代理人自承原告並無特別代理權之授與（見
    本院111年7月19日言詞辯論筆錄，本院卷第262頁），依民
    事訴訟法第70條第1項但書之規定，原告訴訟代理人自無撤
    回之權，其撤回不生效力，附此敘明。
貳、實體部分：　　
一、原告主張：
　㈠原告於107年9月3日買受門牌號碼新北市○○區○○○路000號5樓
    房地（含停車位編號地下三22號），係位於興之居社區。興
    之居社區住戶規約第10條第3項原規定，本社區經常性管理
    費收費標準，汽車停車位每月每位300元，機械停車位每月
    每位500元，房屋管理費收取按權狀登記面積每月每坪以80
    元計算。詎被告興之居社區管理委員會於110年8月14日召集
    第四屆區分所有權人會議修訂住戶規約第10條第3項，將機
    械停車位管理費改為250元，並增收維修保養費350元，亦即
    每月機械停車位收費600元。系爭決議違反民法第799條之1
    第1項、公寓大廈管理條例第10條第2項的比例分擔，被告又
    未提出其提高機械車位收費，調降平面車位收費之計算方式
    ，已損害機械車位所有權人之權益。原告於開會前向被告之
    主任委員提出異議，惟其並未理會，仍於會議時提出該議案
    ，經28票同意決議通過。然其中違法無效票共10票，其事由
    詳如附表所示。
　㈡依民法第799條之1第1項、公寓大廈管理條例第10條第2項可
    知，關於社區停車位管理費應由區分所有權人按應有部分比
    例分擔。興之居社區總計有20座機械車位及25座平面車位，
    機械車位與平面車位就地下室應有部分比例為1685/2758即0
    .61，20座機械車位除以25座平面車位共用部分之共有應有
    比例為0.488（計算式：0.61×20÷25＝0.488），故機械車位
    與平面車位管理費，依照地下室共用部分之應有部分比例分
    擔為48.8/100（以四捨五入計算為50/100），平面車位若為
    每月300元，則機械車位應為每月150元。是系爭決議違反民
    法第72條、第148條、第799條之1第1項、第3項、第822條第
    1項、住戶規約第10條第3項、第12條、第3條第7項、公寓大
    廈管理條例第1條第2項、第10條第1項、第2項、第11條第2
    項、第27條第1項、第3項而無效，爰依民法第56條第2項規
    定，訴請確認系爭決議無效等語。並聲明：確認被告於110
    年8月14日第四屆區分所有權人大會就住戶規約第10條第3項
    ：平面停車位、機械停車位每月每位管理費250元之決議無
    效。
二、被告答辯略以：
　㈠關於機械或平面車位之收費並無絕對之分擔標準，被告主要
    考量興之居社區機械車位在使用及維護上，較平面車位繁瑣
    不易，必須花費較多人力加以注意、清潔、維修及管理，以
    避免機器故障，造成住戶出入危險，故方於第四屆區分所有
    權人會議提出微調費用。依住戶規約第3條第9項規定，區分
    所有權人會議討論事項，應有區分所有權人及其比例1/2以
    上出席，決議為2/3同意。興之居第四屆區分所有權人會議
    應出席區分所有權人總計43人，出席區分所有權人（含代理
    出席）計37人、區分所有權總計1,607.4坪，占全體區分所
    有權人數85%，系爭決議業經合法程序及票數通過。
　㈡縱原告提出前開分擔比例，亦不可逕認被告所採分擔比例有
    權利濫用情事，原告既未就其主張關於平面、機械車位收費
    決議違反公序良俗、誠信及濫用權利等而無效，負舉證之責
    ，其主張即不可採等語。並聲明：原告之訴駁回。
三、經查，興之居社區110年8月14日第四屆區分所有權人會議修
    訂原住戶規約第10條第3項由「本社區經常性管理費收費標
    準，汽車停車位每月每位300元，機械停車位每月每位500元
    ；房屋管理費收取按權狀登記面積每月每坪以80元整計算之
    」，為「本社區管理費收費標準：房屋管理費收取按權狀登
    記面積每月每坪以80元整計算之。1.平面停車位每月管理費
    每位250元，機械停車位每月管理費每位250元。（同意28票
    、不同意2票），2.維修保養費350元（專款專用，負擔機械
    車位之維修保養費用）。（由機械車位所有權人投票，同意
    16票、不同意0票）」，有第四屆區分所有權人會議記錄在
    卷可稽（見本院卷第93頁），並為兩造所不爭執，堪以採信
    。
四、本件之爭點為：原告主張系爭決議違反民法第72條、第148
    條、第799條之1第1項、第3項、第882條第1項、住戶規約第
    10條第3項、第3條第7項、第12條、公寓大廈管理條例第10
    條第1項、第2項、第27條第1項、第3項、第1條第2項、第11
    條第2項而無效，有無理由？茲論述如下：
  ㈠按總會之召集程序或決議方法，違反法令或章程時，社員得
    於決議後3個月內請求法院撤銷其決議。但出席社員，對召
    集程序或決議方法，未當場表示異議者，不在此限。總會決
    議之內容違反法令或章程者，無效，民法第56條定有明文。
    原告主張興之居社區110年8月14日第四屆區分所有權人大會
    之系爭決議違反法令及章程而無效，經查：
　　⒈興之居住戶規約第10條第3項原規定：「本社區經常性管理
      費收費標準，汽車停車位每月每位300元，機械停車位每
      月每位500元；房屋管理費收取按權狀登記面積每月每坪
      以80元整計算之。」（見111年度北司補字第1357號卷第4
      3頁），第3條第7項規定：「區分所有權人得以書面委託
      他人代理出席。代理人應於簽到前，提出區分所有權人 
      之出席委託書。」（同上卷第49頁），惟系爭決議本即為
      變更興之居住戶規約第10條第3項，原告執此主張系爭決
      議違反之規約為原條項，自屬無據。至興之居住戶規約第
      3條第7項係規定代理出席之程序，與系爭決議內容無涉，
      均無從認系爭決議內容違反規約而無效。
　　⒉按區分所有建築物共有部分之修繕費及其他負擔，由各所
      有人按其應有部分分擔之。但規約另有約定者，不在此限
      ；規約之內容依區分所有建築物之專有部分、共有部分及
      其基地之位置、面積、使用目的、利用狀況、區分所有人
      已否支付對價及其他情事，按其情形顯失公平者，不同意
      之區分所有人得於規約成立後3個月內，請求法院撤銷之
      ，民法第799條之1第1項、第3項定有明文。惟民法第799
      條之1第1項但書已規定得以規約另行就共有部分之負擔為
      約定，自不能以該條項本文之規定逕認規約約定係違反法
      律。再民法第799條之1第3項規定規約有顯失公平情形者
      得請求法院撤銷，未規定何等規約內容即違反法令，原告
      主張系爭決議違反民法第799條之1第1項、第3項亦顯屬無
      理。
　　⒊按法律行為，有背於公共秩序或善良風俗者，無效；權利
      之行使，不得違反公共利益，或以損害他人為主要目的。
      行使權利，履行義務，應依誠實及信用方法，民法第72條
      、第148條分別有明文規定。原告主張依民法第799條之1
      第1項、公寓大廈管理條例第10條第2項規定，可知關於社
      區停車位管理費應由區分所有權人按應有部分比例分擔，
      系爭決議將平面停車位由300元降為250元，機械停車位由
      150元提高為250元，違反比例原則，平面停車位所有者25
      位其管理費無故每月減少50元當然同意，形同變相賄選，
      致機械停車位管理費無理增加100元，終以28人同意決議
      通過，違反公序良俗，且管委會濫用權利、違反誠信云云
      。然興之居住戶規約第10條第3項原規定汽車停車位每月3
      00元，機械停車位每月500元，有該規約在卷可查（見111
      年北司補字第1357號卷第43頁），非如原告主張機械停車
      位每月為150元，原告主張與事實不符，為無可採。再系
      爭決議僅關於平面停車位變為每月250元、機械停車位每
      月250元，另行以決議議決住戶規約第10條第3項第2款即
      機械停車位維修保養費350元（專款專用，負擔機械車位
      之維修保養費用），並由機械車位車主16人投票，共16票
      同意，0票不同意，有興之居社區第四屆區分所有權人會
      議紀錄在卷可查（同上卷第79-80頁），原告主張系爭決
      議將機械停車位管理費無理增加100元，並不可採。又無
      論平面停車位、機械停車位均屬可容停一輛汽車之空間，
      機械停車位尚有機械設備使用電力之情事，系爭決議將平
      面停車位與機械停車位管理費同樣訂為250元，並無違反
      公序良俗可言，亦難認有何違反公共利益或以損害他人為
      主要目的之情事。
　　⒋原告再主張系爭決議違反公寓大廈管理條例第10條第1項、
      第2項、第27條第3項規定，然公寓大廈管理條例第10條第
      1項、第2項係規定專用部分、約定專用部分之修繕、管理
      、維護由區分所有權人或約定專用部分之使用人負責並負
      擔費用，共用部分、約定共用部分之修繕、管理、維護由
      管理委員會負責，其費用由公共基金支付或由區分所有權
      人按共有之應有部分比例分擔，與系爭決議決定停車位管
      理費繳納金額無涉，且前開條文規定費用負擔得由區分所
      有權人會議或規約另行規定，自無所謂系爭決議有何違反
      法律可言。至公寓大廈管理條例第27條第3項係規定區分
      所有權人因故無法出席區分所有權人會議時，得以書面委
      託配偶、有行為能力之直系血親、其他區分所有權人或承
      租人代理出席，受託人於受託之區分所有權占全部區分所
      有權5分之1以上者，或以單一區分所有權計算之人數超過
      區分所有權人數5分之1者，其超過部分不予計算，該條項
      係關於代理出席區分所有權人會議之程序規定，亦與系爭
      決議內容是否違反法令無關，原告前開主張俱無可採。
　　⒌原告另主張系爭決議違反民法第822條第1項、住戶規約第1
      2條、公寓大廈管理條例第1條第2項、第11條第2項、第27
      條第1項等規定。然民法第822條第1項規定共有物之管理
      費及其他負擔，除契約另有約定外，應由各共有人按其應
      有部分分擔之，另興之居住戶規約第12條規定共有部分修
      繕費用之負擔比例，公寓大廈管理條例第1條第2項、第11
      條第2項分別規定：「本條例未規定者，適用其他法令之
      規定」、「共用部分及其相關設施之拆除、重大修繕或改
      良，應依區分所有權人會議之決議為之。前項費用，由公
      共基金支付或由區分所有權人按其共有之應有部分比例分
      擔」，均無從認系爭決議內容違法，此部分理由同上開⒉
      所述，不再贅述。至公寓大廈管理條例第27條第1項係規
      定各專有部分之區分所有權人有一表決權。數人共有一專
      有部分者，該表決權應推由一人行使，係決議程序規定，
      均無從認系爭決議內容違反法令。
　㈡綜上，原告主張系爭決議違反法令、章程，為無可採。　
五、從而，原告依民法第56條第2項規定，請求確認被告於110年
    8月14日第四屆區分所有權人大會就住戶規約第10條第3項：
    平面停車位、機械停車位每月每位管理費250元之決議無效
    ，為無理由，應予駁回。
六、本件事證已臻明確，兩造其餘主張陳述及所提之證據，經本
    院斟酌後，認與判決結果不生影響，均毋庸再予論述，附此
    敘明。
七、訴訟費用負擔之依據：民事訴訟法第78條。
中　　華　　民　　國　　111 　年　　11　　月　　11　　日
                  民事第七庭    法　官　林欣苑

附表
編號  戶別 理由 1  175號8樓張耀夫 非受託人 2  177號4樓林紫晴 無停車位，無權委託王黃生行使表決權 3 179號4樓何金枝 非區分所有權人委託柳惠卿行使表決權 4 179號5樓郭朝易 非區分所有權人代理179號5樓其妹郭婉姿行使表決權 5 179號6樓沈庭逸 非區分所有權人代理177號6樓張穎珊、179號7樓陳世敏、179號9樓林馨倫 6 179號8樓陳安立 無停車位，無權行使表決權 7 183號5樓姚聖祖之妻林子沂 非區分所有權人出席行使表決權 8 183號8樓區分所有權人陳美伶 委託堂弟劉晏丞 

以上正本係照原本作成。
如對本判決上訴，須於判決送達後20日內向本院提出上訴狀。如
委任律師提起上訴者，應一併繳納上訴審裁判費。
中　　華　　民　　國　　111 　年　　11　　月　　11　　日
                                書記官  范煥堂